臺灣臺中地方法院刑事判決
111年度訴字第1673號
公  訴  人  臺灣臺中地方檢察署檢察官
被      告  江允勝



            吳振維


            黃國原



            古勝任


            李杰原


上列被告因詐欺案件，經檢察官提起公訴（111年度偵字第24367
號），被告於準備程序中就被訴事實為有罪之陳述，經本院合議
庭裁定由受命法官獨任進行簡式審判程序，判決如下：
    主    文
江允勝、吳振維、黃國原、古勝任、李杰原犯附表「宣告刑」欄
所示之罪，各處該欄所示之刑。依序應執行有期徒刑肆年、參年
陸月、伍年、肆年陸月、肆年陸月，並均免其刑全部之執行。
    犯罪事實
一、江允勝(原名:江宗穎)、吳振維、黃國原、古勝任(原名:古
    諺辰)、李杰原及吳念樺(業經本院以109年度訴字第2949號
    判決確定，並另由檢察官為不起訴處分)，以及何謙盛(原名
    :何柏君)、柯沐宏、徐志平、林亭君(上4人業經本院以108
    年度訴字第64號判決確定)、吳靜婷(仍於大陸地區執行徒刑
    中)等人，共同意圖為自己不法之所有，基於3 人以上共同
    以電子通訊對公眾散布而犯詐欺取財之犯意聯絡，於104年9
    月至105年3月25日，加入張凱傑(仍於大陸地區執行徒刑中)
    為首之電信詐欺集團，並先後搭乘飛機入境馬來西亞，停留
    在該國檳城及柔佛州等地之詐騙電信機房內，以電腦程式將
    語音訊號壓縮成數據資料封包後，利用電腦網際網路之即時
    語音傳送服務及相關通訊協定，以電腦設定系統撥打語音電
    話，撥打大陸地區不特定人之電話進行詐騙。其等分工模式
    係由張凱傑指示其他成員練習教戰守則（背誦詐騙底稿）後
    ，並提供教戰手則及相關資料予集團內之人，並令其等背熟
    接聽電話技巧，每日上班時間自上午8時許至下午3時許止，
    晚上再進行模擬練習;詐騙模式則係由為江允勝擔任電腦手
    ，利用電腦上架設之「自動群發網頁」管理平台輸入帳號密
    碼，隨機挑選大陸地區民眾，以網路平台自動撥號系統（俗
    稱「群發系統」）發送詐騙語音訊息至該號碼段之電話，若
    有大陸民眾依電話語音之指示按鍵回撥，即由吳念樺、吳振
    維等人擔任第一線人員，冒充各大銀行、電信業者營運商，
    謊稱被害人銀行卡透支欠費，再將被害人電話轉接至二線，
    由黃國原、古勝任、李杰原等人擔任第二線人員，冒充上海
    公安機關，謊稱被害人身分信息遭冒用而涉嫌違法犯罪行為
    ，之後，將被害人電話轉接至三線之假冒上海檢察官，佯稱
    要將存款存入「安全帳戶」接受調查，使附表所示之被害人
    邱明英等27人陷於錯誤，因而分別匯款附表所示金額後，旋
    由不詳車手集團人員予以提領，扣除應得比例之款項後，將
    詐得款項經由不詳方式交給不詳之人分贓，再依擔任一線、
    二線及三線等角色抽成或領底薪，一線支領底薪新臺幣25,0
    00元，二線及三線成員無底薪，但可將詐得款項分別給予8％
    作為報酬。嗣江允勝等人於105年3月25日晚間8時許，在No.
    6, Jalan Anjung 3/1Horizon Hill, 79100, Nusajaya, Jo
    hor（即柔佛努沙再也）為馬來西亞警方查獲，並於105年4
    月30日經送往中國大陸，在大陸地區廣東省東莞監獄執行完
    畢出獄後，陸續遭遣返回台。
二、案經新北市政府警察局新店分局報告臺灣臺中地方檢察署檢
    察官偵查起訴。
    理    由
一、按刑法第4條規定：「犯罪之行為或結果，有一在中華民國
    領域內者，為在中華民國領域內犯罪。」而所謂「犯罪之行
    為」，係指發生刑法效果之意思活動而言，而自犯罪行為之
    發展過程以觀，係先有動機，而後決定犯意，進而預備、著
    手及實行。又犯罪型態有一人或多人為之者，95年7月1日修
    正施行前刑法第28條規定：「二人以上共同實施犯罪之行為
    者，皆為正犯。」其參與犯罪構成要件之行為者，當然為共
    同正犯；而以自己共同犯罪之意思，事先同謀，而由其中一
    部分人實施犯罪之行為者，亦為共同正犯，對於全部行為所
    發生之結果，亦同負責任，亦即學理上所稱之「共謀共同正
    犯」。94年2月2日修正公布，自95年7月1日起施行之刑法第
    28條雖將「實施」修正為「實行」，排除「陰謀共同正犯」
    與「預備共同正犯」，但仍無礙於「共謀共同正犯」之存在
    。故參與共謀者，其共謀行為應屬犯罪行為中之一個階段行
    為，而與其他行為人之著手、實行行為整體地形成一個犯罪
    行為。則不論單獨一人或二人以上，共同在國外著手實行竊
    盜行為，若其動機、決意、預備、著手及實行等犯罪行為中
    之任一個階段行為在國內，不論國內刑法是否處罰該行為之
    動機、決意及預備行為，仍均屬刑法第4條所稱之「犯罪之
    行為」，而應認係在中華民國領域內犯罪，進而應適用國內
    刑法予以處罰（最高法院98年度台上字第7532號判決意旨參
    照）。查被告江允勝、吳振維、黃國原、古勝任、李杰原5
    人係先在國內接受共犯張凱傑之招募成為詐欺集團成員乙節
    ，為被告江允勝等5人於警詢時所供認（見偵1卷P52、P74、
    P161、P95、P111），依刑法第4條隔地犯之規定及上開最高
    法院判決意旨，仍應認係在我國領域內犯罪，自應適用我國
    刑法規定予以處罰，合先敘明。
二、本案被告5人所犯為死刑、無期徒刑、最輕本刑為3年以上有
    期徒刑以外之罪，且非高等法院管轄第一審之案件，其於準
    備程序中就前揭被訴事實為有罪之陳述，經告知簡式審判程
    序之旨，並聽取其與公訴人之意見後，本院認無不得或不宜
    改依簡式審判程序進行之情事，依刑事訴訟法第273條之1第
    1項、第284條之1規定，裁定由受命法官獨任進行簡式審判
    程序；且依刑事訴訟法第273條之2及第159條第2項規定，不
    適用傳聞法則有關限制證據能力之相關規定，合先敘明。
三、上揭犯罪事實，據被告江允勝、吳振維、黃國原、古勝任、
    李杰原於警詢時、偵查中、本院準備程序及審理時均坦承不
    諱（見偵1卷P49至53、P59至65、P71至75、P81至86、P159
    至162、P167至170、P93至96、P101至106、P109至112、P11
    7至122、偵2卷P63至64、P79、本院卷P75、P88、P96、P108
    )，並有所屬詐欺集團成員即共犯何謙盛、徐志平、柯沐宏
    、林亭君、張凱傑、吳念樺、吳靜婷、陳俊逸於警詢時之供
    證可按(見偵1卷P171至177、P183至184、P185至189，P199
    至205、P211至212、P213至218，P229至235、P241至242、P
    243至248，P257至263、P273至274、P277至283、P289至297
    ，P123至126、P131至136，P303至311、P317至323)，並有
    刑事警察局國際刑警科複式指認照片（105年4月21日；江允
    勝指認其他共犯）、搜索現場照片、新北市政府警察局新店
    分局複式指認照片（110年11月4日；江允勝指認其他共犯）
    、被告江允勝之釋放證明書、刑事警察局國際刑警科複式指
    認照片（105年4月22日；吳振維指認其他共犯）、新北市政
    府警察局新店分局複式指認照片（110年10月20日；吳振維
    指認其他共犯）、被告吳振維指認照片1張（第四團）、被
    告吳振維之釋放證明書、刑事警察局國際刑警科複式指認照
    片（105年4月21日；古勝任指認其他共犯）、新北市政府警
    察局新店分局複式指認照片（110年11月2日；古勝任指認其
    他共犯）、刑事警察局國際刑警科複式指認照片（105年4月
    21日；李杰原指認其他共犯）、刑事警察局國際刑警科複式
    指認照片（105年4月21日；吳念樺指認其他共犯）、新北市
    政府警察局新店分局複式指認照片（110年10月26日；吳念
    樺指認其他共犯）、本院109年度訴字第2949號刑事判決（
    被告吳念樺）、刑事警察局國際刑警科複式指認照片（105
    年4月；黃國原指認其他共犯）、刑事警察局國際刑警科複
    式指認照片（105年4月22日；何柏君指認其他共犯）、刑事
    警察局國際刑警科複式指認照片（107年8月24日；何柏君指
    認其他共犯）、刑事警察局國際刑警科複式指認照片（105
    年4月22日；徐志平指認其他共犯）、刑事警察局國際刑警
    科複式指認照片（107年8月24日；徐志平指認其他共犯）、
    刑事警察局國際刑警科複式指認照片（105年4月22日；柯沐
    宏指認其他共犯）、刑事警察局國際刑警科複式指認照片（
    107年8月24日；柯沐宏指認其他共犯）、刑事警察局國際刑
    警科複式指認照片（105年4月21日；林亭君指認其他共犯）
    、刑事警察局國際刑警科複式指認照片（107年8月24日；林
    亭君指認其他共犯）、刑事警察局國際刑警科複式指認照片
    （105年4月21日；張凱傑指認其他共犯）、刑事警察局國際
    刑警科複式指認照片（105年4月21日；吳靜婷指認其他共犯
    ）、刑事警察局國際刑警科複式指認照片（105年4月21日；
    陳俊逸指認其他共犯）、廣東省珠海市中級人民法院（2018
    ）粵04刑終字第179號刑事裁定書(見偵1卷P54至55、P56至5
    8、P67至68、P69、P76至77、P87至P89、P97至98、P107至1
    08、P113至114、P127至128、P137至138、P141至157、P163
    至164、P179至181、P191至193、P207至209、P221至223、P
    237至239、P249至251、P265至267、P285至287、P299至301
    、P313至315、P325至327、P339至400)、(續)廣東省珠海市
    中級人民法院（2018）粵04刑終字第179號刑事裁定書、臺
    灣臺中地方檢察署檢察官107年度偵字第24454、24455、244
    56、24457、31152號起訴書、本院108年度訴字第64號刑事
    判決（被告柯沐宏、徐志平、林亭君、何柏君）、被告李杰
    原之釋放證明書、被告黃國原之釋放證明書、被告古勝任之
    釋放證明書(見偵2卷P3至14、P31至45、P67、P73、P83)附
    卷可佐，足認被告5人上開任意性自白與事實相符。是本案
    事證明確，渠5人上開犯行均洵堪認定，應依法論科。
四、論罪科刑
  ㈠核被告江允勝、吳振維、黃國原、古勝任、李杰原5人就附表
    所為，均係犯刑法第339條之4第1項第2款、第3款之三人以
    上共同以電子通訊對公眾散布而犯詐欺取財罪。
  ㈡被告5人與其所屬詐欺集團成員共同對附表所示之被害人多次
    聯絡施以詐術之數舉動，各係基於同一詐欺犯意下，對同一
    被害人之接續行為，僅侵害同一被害人之財產法益，就同一
    被害人之接續詐欺行為，均應論以接續犯而各僅論以一罪。
  ㈢被告5人與所屬詐欺集團張凱傑等成員間就上開犯行，有犯意
    聯絡及行為分擔，應依刑法第28條規定，論以共同正犯。
  ㈣被告5人就附表所示之各該被害人所為詐欺犯行，因受詐騙之
    被害人不同，詐騙之時間及經過，在客觀上亦可明顯區分，
    均應予分論併罰。
  ㈤爰以被告之責任為基礎，審酌:1.被告5人均正值青壯，不思
    循正當途徑賺取生活所需，竟圖謀不法所得，無視於政府一
    再宣示掃蕩詐欺集團決心，受募前去馬來西亞參與詐騙集團
    ，而以上述詐欺方式詐騙他人財物，價值觀念嚴重偏差，所
    為均有不該，應予非難。2.被告5人均坦承全部犯行之犯後
    態度。3.被告5人自陳之智識程度、家庭經濟狀況(見本院卷
    P90、P109)暨其各自分工角色、前科素行、各該犯行所生實
    害情形等一切情狀，分別量處如附表所示之刑，並考量各犯
    行時間相近、手段、罪質雷同等情事而為整體評價，分別定
    其應執行之刑，以示懲戒。
  ㈥末按在大陸地區或在大陸船艦、航空器內犯罪，雖在大陸地
    區曾受處罰，仍得依法處斷。但得免其刑之全部或一部之執
    行，臺灣地區與大陸地區人民關係條例第75條定有明文。查
    被告江允勝、吳振維、黃國原、古勝任、李杰原5人前揭犯
    行，自105年3月25日經馬來西亞警方查獲而逮捕拘禁並移送
    至大陸地區，並經大陸地區廣東省珠海市中級人民法院以（
    2018）粵04刑終字第179號刑事裁定書各判處有期徒刑5年併
    處罰金人民幣5萬元、有期徒刑4年6月併處罰金人民幣5萬元
    、有期徒刑6年併處罰金人民幣10萬元、有期徒刑5年6月併
    處罰金人民幣8萬元、有期徒刑5年6月併處罰金人民幣8萬元
    確定，並分別110年3月24日、109年9月24日、111年3月24日
    、110年9月24日、110年9月24日執行刑滿釋放等情，有上開
    刑事裁定書及大陸地區廣東省東莞監獄之被告5人釋放證明
    書(見偵1卷P339至400、偵2卷P3至14，偵1卷P69、P91、偵2
    卷P67、P73、P83)附卷可佐，足證被告5人本案犯行，業經
    大陸地區廣東省珠海市中級人民法院判處上開罪刑，並分別
    執行上開有期徒刑完畢之事實，亦堪認定。是本院認上開刑
    之執行對被告5人已具有懲戒之效用，爰依臺灣地區與大陸
    地區人民關係條例第75條後段規定，均免其刑之全部執行。
  ㈦另本案並無確切證據足資證明被告5人就本案犯行有實際獲取
    分工報酬之情形，是尚不生沒收犯罪所得問題，併此敘明。
據上論斷，應依刑事訴訟法第273條之1第1項、第299條第1項，
臺灣地區與大陸地區人民關係條例第75條，刑法第11條、第4條
、第28條、第339條之4第1項第2款、第3款、第51條第5款，刑法
施行法第1條之1第1項，判決如主文。
本案經檢察官黃靖珣提起公訴，檢察官劉世豪到庭執行職務。
中　　華　　民　　國　　111 　年　　9 　　月　　29　　日
                  刑事第一庭    法  官  王振佑
以上正本證明與原本無異。
如不服本判決應於收受判決後20日內向本院提出上訴書狀，並應
敘述具體理由；其未敘述上訴理由者，應於上訴期間屆滿後20日
內向本院補提理由書（均須按他造當事人之人數附繕本）「切勿
逕送上級法院」。
                                書記官  王淑燕
　　　　　　　　　　　　　　　　
中　　華　　民　　國　　111 　年　　9 　　月　　29　　日
附錄論罪科刑法條:
刑法第339條之4
犯第 339 條詐欺罪而有下列情形之一者，處 1 年以上 7 年以
下有期徒刑，得併科 1 百萬元以下罰金：
一、冒用政府機關或公務員名義犯之。
二、三人以上共同犯之。
三、以廣播電視、電子通訊、網際網路或其他媒體等傳播工具，
    對公眾散布而犯之。
前項之未遂犯罰之。
附表：
編號 時間 被害人 詐騙金額(人民幣) 宣告刑 1 104年10月24日 葉艷顏 89560 江允勝、吳振維、黃國原、古勝任、李杰原共同犯刑法第三三九條之四第一項第二款、第三款之罪，依序各處有期徒刑壹年伍月、壹年肆月、壹年柒月、壹年陸月、壹年陸月。 2 104年10月26日 邱明英 12810 江允勝、吳振維、黃國原、古勝任、李杰原共同犯刑法第三三九條之四第一項第二款、第三款之罪，依序各處有期徒刑壹年參月、壹年貳月、壹年伍月、壹年肆月、壹年肆月。 3 104年10月28日至11月1日 鄒艷焱 842698 江允勝、吳振維、黃國原、古勝任、李杰原共同犯刑法第三三九條之四第一項第二款、第三款之罪，依序各處有期徒刑貳年壹月、貳年、貳年參月、貳年貳月、貳年貳月。 4 104年11月2至5日 翟金榮 703320 江允勝、吳振維、黃國原、古勝任、李杰原共同犯刑法第三三九條之四第一項第二款、第三款之罪，依序各處有期徒刑壹年拾壹月、壹年拾月、貳年壹月、貳年、貳年。 5 104年11月3日 熊安平 98681 江允勝、吳振維、黃國原、古勝任、李杰原共同犯刑法第三三九條之四第一項第二款、第三款之罪，依序各處有期徒刑壹年伍月、壹年肆月、壹年柒月、壹年陸月、壹年陸月。 6 104年11月4日 張燕妮 148400 江允勝、吳振維、黃國原、古勝任、李杰原共同犯刑法第三三九條之四第一項第二款、第三款之罪，依序各處有期徒刑壹年陸月、壹年伍月、壹年捌月、壹年柒月、壹年柒月。 7 104年11月6日至24日 李柳娟 517692 江允勝、吳振維、黃國原、古勝任、李杰原共同犯刑法第三三九條之四第一項第二款、第三款之罪，依序各處有期徒刑壹年玖月、壹年捌月、壹年拾壹月、壹年拾月、壹年拾月。 8 104年11月10日至105年1月12日 金小臘 460000元 江允勝、吳振維、黃國原、古勝任、李杰原共同犯刑法第三三九條之四第一項第二款、第三款之罪，依序各處有期徒刑壹年玖月、壹年捌月、壹年拾壹月、壹年拾月、壹年拾月。 9 104年11月26日 樂荷娣 39810 江允勝、吳振維、黃國原、古勝任、李杰原共同犯刑法第三三九條之四第一項第二款、第三款之罪，依序各處有期徒刑壹年肆月、壹年參月、壹年陸月、壹年伍月、壹年伍月。 10 104年11月28日 王麗琴 7100 江允勝、吳振維、黃國原、古勝任、李杰原共同犯刑法第三三九條之四第一項第二款、第三款之罪，依序各處有期徒刑壹年貳月、壹年壹月、壹年肆月、壹年參月、壹年參月。 11 104年11月30日 鄭江 7600 江允勝、吳振維、黃國原、古勝任、李杰原共同犯刑法第三三九條之四第一項第二款、第三款之罪，依序各處有期徒刑壹年貳月、壹年壹月、壹年肆月、壹年參月、壹年參月。 12 104年12月10日 楊輝 673670 江允勝、吳振維、黃國原、古勝任、李杰原共同犯刑法第三三九條之四第一項第二款、第三款之罪，依序各處有期徒刑壹年拾壹月、壹年拾月、貳年壹月、貳年、貳年。 13 104年12月15日 董秉遠 33980 江允勝、吳振維、黃國原、古勝任、李杰原共同犯刑法第三三九條之四第一項第二款、第三款之罪，依序各處有期徒刑壹年肆月、壹年參月、壹年陸月、壹年伍月、壹年伍月。 14 104年12月18日至105年1月12日 梁惠嬌 97651 江允勝、吳振維、黃國原、古勝任、李杰原共同犯刑法第三三九條之四第一項第二款、第三款之罪，依序各處有期徒刑壹年伍月、壹年肆月、壹年柒月、壹年陸月、壹年陸月。 15 104年12月23日 鐘地香 6600 江允勝、吳振維、黃國原、古勝任、李杰原共同犯刑法第三三九條之四第一項第二款、第三款之罪，依序各處有期徒刑壹年貳月、壹年壹月、壹年肆月、壹年參月、壹年參月。 16 104年12月25日 劉波 49000 江允勝、吳振維、黃國原、古勝任、李杰原共同犯刑法第三三九條之四第一項第二款、第三款之罪，依序各處有期徒刑壹年肆月、壹年參月、壹年陸月、壹年伍月、壹年伍月。 17 104年12月25日 范麗麗 4000 江允勝、吳振維、黃國原、古勝任、李杰原共同犯刑法第三三九條之四第一項第二款、第三款之罪，依序各處有期徒刑壹年貳月、壹年壹月、壹年肆月、壹年參月、壹年參月。 18 104年12月26日 徐金娃 1500 江允勝、吳振維、黃國原、古勝任、李杰原共同犯刑法第三三九條之四第一項第二款、第三款之罪，依序各處有期徒刑壹年貳月、壹年壹月、壹年肆月、壹年參月、壹年參月。 19 104年12月25日至105年1月1日 陳湘筠 0000000 江允勝、吳振維、黃國原、古勝任、李杰原共同犯刑法第三三九條之四第一項第二款、第三款之罪，依序各處有期徒刑貳年伍月、貳年肆月、貳年柒月、貳年陸月、貳年陸月。 20 104年12月30日 曹紅慶 149950 江允勝、吳振維、黃國原、古勝任、李杰原共同犯刑法第三三九條之四第一項第二款、第三款之罪，依序各處有期徒刑壹年陸月、壹年伍月、壹年捌月、壹年柒月、壹年柒月。 21 104年12月31日 謝冬蓮 30200 江允勝、吳振維、黃國原、古勝任、李杰原共同犯刑法第三三九條之四第一項第二款、第三款之罪，依序各處有期徒刑壹年肆月、壹年參月、壹年陸月、壹年伍月、壹年伍月。 22 105年1月4日 曹佛勝 37500 江允勝、吳振維、黃國原、古勝任、李杰原共同犯刑法第三三九條之四第一項第二款、第三款之罪，依序各處有期徒刑壹年肆月、壹年參月、壹年陸月、壹年伍月、壹年伍月。 23 105年1月7日 王銀奇 10000 江允勝、吳振維、黃國原、古勝任、李杰原共同犯刑法第三三九條之四第一項第二款、第三款之罪，依序各處有期徒刑壹年貳月、壹年壹月、壹年肆月、壹年參月、壹年參月。 24 105年3月21日 丁國敦 1600 江允勝、吳振維、黃國原、古勝任、李杰原共同犯刑法第三三九條之四第一項第二款、第三款之罪，依序各處有期徒刑壹年貳月、壹年壹月、壹年肆月、壹年參月、壹年參月。 25 105年3月21日至25日 賈敏 40900 江允勝、吳振維、黃國原、古勝任、李杰原共同犯刑法第三三九條之四第一項第二款、第三款之罪，依序各處有期徒刑壹年肆月、壹年參月、壹年陸月、壹年伍月、壹年伍月。 26 105年3月22日 李賜平 2800 江允勝、吳振維、黃國原、古勝任、李杰原共同犯刑法第三三九條之四第一項第二款、第三款之罪，依序各處有期徒刑壹年貳月、壹年壹月、壹年肆月、壹年參月、壹年參月。 27 105年3月24日至25日 朱亮 65200 江允勝、吳振維、黃國原、古勝任、李杰原共同犯刑法第三三九條之四第一項第二款、第三款之罪，依序各處有期徒刑壹年伍月、壹年肆月、壹年柒月、壹年陸月、壹年陸月。